臺灣高等法院花蓮分院刑事判決　　　　　96年度上訴字第79號
上　訴　人　臺灣花蓮地方法院檢察署檢察官
上　訴　人　賓士保全股份有限公司
即　被　告
兼　代表人　丙○○
上　訴　人　大鼎保全股份有限公司
即　被　告
兼　代表人　戊○○
上　訴　人　己○○
即　被　告
上　訴　人　威武保全股份有限公司
即　被　告
代　表　人　乙○○
上　訴　人　甲○○
即　被　告
被　　　告　乙○○
上列八人共同選任辯護人曾泰源律師。
上列上訴人因違反政府採購法案件，經檢察官提起公訴，不服花
蓮地方法院95年度訴字第136號中華民國95年12月27日第一審判
決（起訴案號：臺灣花蓮地方法院檢察署94年度偵字第4261號、
95 年度偵字第11號），本院判決如下：
    主  文
上訴駁回。
戊○○、己○○、甲○○均緩刑貳年。
    事實及理由
一本案經本院審理結果，認第一審以上訴人即被告丙○○犯政府
  採購法第87條第5項前段之意圖影響採購結果，而借用他人名
  義投標罪；上訴人即被告戊○○、己○○、甲○○係犯同條項
  後段之意圖影響採購結果，容許他人借用本人名義，參加投標
  罪；上訴人即被告賓士保全股份有限公司、大鼎保全股份有限
  公司、威武保全股份有限公司均應依政府採購法第92條、第87
  條第5項前段，後段之規定科以罰金；因而依序判處以有期徒
  刑6月、5月、5月、5月、罰金新臺幣 (下同)6 萬元、5萬元、
  5萬元，認事用法及量刑均無不當，應予維持。及認第一審以
  被告乙○○被訴犯政府採購法第87條第5項後段之罪不能證明
  ，因而諭知其無罪之判決結果並無不當，應予維持。爰引用第
  一審判決書記載之事實、證據及理由如附件。
二被告丙○○上訴意旨略稱：伊認罪，整個集團伊是負責人，當
  初是伊的部屬郭雨濬承辦此事，伊支持他拿另外兩家的印章來
  蓋，因為伊可以拿到另外兩家的印章，此事是伊與郭雨濬共同
  做的等語；被告甲○○上訴意旨稱：這件事伊事先並不知情，
  事後才曉得這件事，威武保全只是作一般的警衛工作，我們只
  是幫忙，而由公司的助理許雅婷蓋公司的大小章等語；被告戊○○上訴意旨稱：這件事我確實不知情，我在調查站所說的話
  不實在，那是為了幫忙才如此說的等語；被告己○○上訴意旨
  稱：此事我事先並不知情，事後才知道，為了幫同事的忙才會
  在調查站如此說的等語；檢察官具狀對於被告乙○○上訴意旨
  略稱：如被告確非公司負責人，則實際負責人即應為其親弟丙○○，豈有親弟丙○○借牌，乙○○不知情，反而職務上不聽
  命於丙○○之經理甲○○，反能作主同意借牌之理，乙○○應
  有容認之故意等語；而被告乙○○則辯稱：我不負責業務方面
  的事，我都不知情等語。又被告等所選任辯護人辯護意旨另以
  ：湯長生及蘇朝暉在調查站之證詞無證據能力云云。
三本院補充理由如下所述：
  (一)證人湯長生於花蓮縣調查站之供述，核其性質屬被告以外之
    人於審判外之言詞陳述，依刑事訴訟法第159條第1項，除法
    律另有規定外，不得作為證據。本院認為證人湯長生於花蓮
    縣調查站之供述並無證據能力。至於證人蘇朝暉於同上調查
    站之供述，既經辯護人於本院言詞辯論時指摘其無證據能力
    ，即無同法第159條之5第2項之視為有前項之同意，因此本
    院認證人蘇朝暉於調查站之供述，亦無證據能力，故原判決
    理由三、(二)、(1)、所載蘇朝暉於警詢中證稱等語，無證據
    能力，應予刪除。另就證人蘇朝暉於偵查中結證所稱：（檢
    察官問：有無幫忙買標單？答：有，是郭雨濬要我買的，我
    買了3份，買完就寄給郭經理。問：開標後有無領押標金？
    答：有，郭雨濬打電話要我幫領3家押標金，其中也包含賓
    士公司，我也另外請兩位朋友鄭瑞琪與鍾任雄幫忙領。)等
    語，核與刑事訴訟法第159條第2項並無顯有不可信之情況者
    外，得為證據，以之補充於原判決理由三、(二)、(1)、之內
    。
  (二)被告等上揭所辯，並無足採等情，業經原判決理由載之綦詳
    ，原審據以論罪科刑，俱無不當，均應予維持，惟本院審酌
    其中被告戊○○、己○○、甲○○等3人均無犯罪前科，此
    次初犯，係因親戚或人情關係同意出借其等所負責或經理之
    公司予他人參與投標，犯罪情節輕微，本院認經此受有期徒
    刑之宣告，已足生警愓，而無再犯之虞，爰依刑法第74條第
    1項第1款之規定均予諭知緩刑2年，用啟自新 (按：緩刑期
    滿，而緩刑之宣告未經撤銷者，其刑之宣告失其效力）。另
    檢察官就被告乙○○無罪部分之上訴，純屬臆測之詞亦無理
    由，是被告等及檢察官之上訴均無理由，應予駁回。
據上論斷，應依刑事訴訟法第373條、第368條，刑法第74條第1
項第1款，判決如主文。
本案經檢察官丁○○到庭執行職務。
中　　華　　民　　國　　96　　年　　4　　月　　26　　日
                  刑事庭審判長法  官  謝志揚
                              法  官  蔣有木
                              法  官  湯文章
以上正本證明與原本無異。
本判決不得上訴。
                              書記官  哈廣明
中　　華　　民　　國　　96　　年　　4　　月　　26　　日
附錄    本判決論罪科刑法條：
政府採購法第87條第5項：
意圖影響採購結果或獲取不當利益，而借用他人名義或證件投標
者，處三年以下有期徒刑，得併科新臺幣一百萬元以下罰金。容
許他人借用本人名義或證件參加投標者，亦同。
政府採購法第92條：
廠商之代表人、代理人、受雇人或其他從業人員，因執行業務犯
本法之罪者，除依該條規定處罰其行為人外，對該廠商亦科以該
條之罰金。
